臺灣板橋地方法院交通事件裁定　　　　　　　　　九十三年度交聲更二字第五０號
　　原處分機關　臺北市交通事件裁決所
　　異　議　人　甲○○
　　即受處分人
右列受處分人因違反道路交通管理處罰條例案件，對於臺北市交通事件裁決所中華民
國九十二年七月二十二日所為之裁決（原處分案號：北市裁三字第裁二二－一Ａ00
00000號），聲明異議，本院於九十二年八月二十九日以九十二年度交聲字第九
六三號裁定後，受處分人不服，提起抗告，經臺灣高等法院於九十二年十月六日以九
十二年度交抗字第九六三號裁定撤銷發回，本院復於九十三年四月三十日以九十二年
度交聲更字第五一號裁定後，受處分人不服，提起抗告，再經臺灣高等法院於九十三
年九月二十四日以九十三年度交抗字第四０四號裁定撤銷發回，本院更為裁定如左：
    主  文
原處分撤銷。
    理  由
一、按汽車駕駛人停車時，於身心障礙專用停車位違規停車者，處新臺幣（下同）六
    百元以上一千二百元以下罰鍰；又第一項第十款應以最高額處罰之，道路交通管
    理處罰條例第五十六條第一項第十款及第三項分別定有明文。次按逕行舉發者，
    應按已查明之資料填註車牌號碼、車輛種類、車主姓名或地址，並於通知單上方
    空白處加註逕行舉發之文字後，由舉發機關送達被通知人。又逕行舉發違反道路
    交通管理事件，經汽車所有人依通知單之應到案日期前到案，並告知違規駕駛人
    姓名、
    理；逾應到案日期，處罰機關應依本條例第八十五條第三項規定處罰該汽車所有
    人。又違反道路交通管理事件，行為人認為舉發之事實與違規情形相符者，得於
    接獲通知單後，親自或委託他人持該通知單，不經裁決向指定之處所，逕依裁罰
    基準執行並繳納罰鍰結案。違反道路交通管理事件統一裁罰基準及處理細則（下
    稱處理細則）第十一條第一項第三款、第二十四條、第四十八條第一項分別定有
    明文。揆諸上開處理細則之規定，無非在使逕行舉發之違規人（受處分人）得以
    釐清責任歸屬及得知處罰標準在限期內能自動繳納罰款。是受處分人自應先受舉
    發違反道路交通管理事件通知單之通知，始能知悉應到案日期，否則受處分人即
    無從知悉應到案之日期，如主管機關未經合法送達逕行裁決，其裁決程序即屬不
    適法。
二、原處分機關以：異議人即受處分人甲○○所有車號ＡＰＷ--三三五號重型機車，
    於民國九十一年七月十一日上午八時四十七分許，在臺北市○○街一四０號前，
    因於身心障礙專用停車位違規停車，為臺北市停車管理處人員照相採證後，以北
    市交停字第一Ａ0000000號通知單逕行舉發，爰依道路交通管理處罰條例
    第五十六條第一項第十款、第三項規定，裁處罰鍰新臺幣一千二百元之處分。
三、異議意旨略謂：異議人從無印象曾停車於身心障礙專用停車位，本件係九十一年
    七月間發生之事，竟遲至九十二年七月始為裁決，是否合法容有爭議；且本件裁
    罰前，異議人均未受合法通知，故裁罰之程序有瑕疵；又伊日前重回漢中街現場
    ，發現該處根本無身心障礙停車格位之劃設，為此聲明異議，請求撤銷原處分云
    云。
四、經查：
（一）異議人即受處分人甲○○所有之車牌號碼號ＡＰＷ－三三五號重型機車，確於
      九十一年七月十一日上午八時四十七分許，停放於臺北市○○街一四０號前，
      因於身心障礙專用停車位停車，為臺北市停車管理處人員掣單逕行舉發之違規
      事實，有舉發照片一幀及臺北市政府交通局北市交停字第一Ａ0000000
      號通知單一紙在卷可稽。異議人雖執前詞置辯，惟依卷附之舉發照片所示（參
      見本院九十二年度交聲字第一四０一號卷第七頁），異議人所有上開機車所停
      位置明顯以藍色標線劃設身心障礙者專用之圖樣，此為身心障礙者專用停車位
      ，甚為明顯，縱異議人事後於九十二年八月間再度前往現場查看，該處已無身
      心障礙專用停車位之劃設，亦與本件九十一年七月十一日上午四時四十七分之
      違規行為無涉。堪認異議人所有之機車於上述時地確有於身心障礙專用停車位
      違規停車之事實無訛，則該車位事後有無經取消，與異議人當日之違規事由無
      涉。
（二）次查，本件係逕行舉發違規事件，該機車之車主確為異議人，其向管轄之台北
      市監理處登記車籍地址為「台北市萬華區○○○路四號十四樓之一」，有公路
      電子閘門查詢表一紙可證。原舉發機關以掛號郵務送達方式向異議人之車籍地
      址送達該舉發違規通知單，而該舉發違規通知書經郵務單位分別於九十一年七
      月二十二日、七月二十三日依異議人向交通監理機關登記之「車籍地址」以掛
      號郵件送達，未獲會晤異議人，再因「招領逾期」而退回原舉發機關，亦有舉
      發違規通知單、送達遭退回之信封、送達退回郵件一覽表及原舉發機關即臺北
      市政府停車管理處九十二年八月十四日書函各一件附卷可憑。惟原舉發機關並
      未查明異議人之實際住居所再次送達，復未予以公示送達，是本件之舉發通知
      單並未合法送達與異議人。則異議人爭執未能收受前揭舉發違規通知單，其異
      議為有理由。再者，雖依道路交通案件處理辦法第二十條規定交通法庭認為聲
      明異議有理由或聲明異議雖無理由而原處分不當或違法者，應以裁定將原處分
      經聲明異議之部分撤銷，並自為裁定。然此係指受罰主體以及行為違規之整體
      事實（含舉發通知單是否踐行合法通知程序）已屬明確無瑕者。惟本件裁罰已
      有如上疵議，基於原處分所據基本事實之舉發通知單，異議人是否確已經收悉
      之前提行政程序，已堪置慮，該行政程序非屬法院得命為補正事項，本件原舉
      發機關就原舉發通知單未為合法之送達，即遽予裁罰，難謂適當，致失公平處
      遇之虞，造成差別行政處遇，自有未洽。雖異議人所有之車輛確有於身心障礙
      專用停車位違規停車之事實，誠應責難，然異議人辯稱其未受合法之通知為有
      理由，且原處分並有如上疵議，自難維持，原處分應予撤銷，並發回原處分機
      關，另為適法之處理。
五、據上論斷，依道路交通案件處理辦法第二十條，裁定如主文。
中      華      民      國    九十三    年      十一     月     九      日
                          臺灣板橋地方法院交通法庭
                                法  官  連 育 群
右正本證明與原本無異。
如不服本裁定應於送達後五日內向本院提出抗告狀。
                                書記官  蘇 宥 維
中　　　華　　　民　　　國　　九十三　　年　　 十一 　　月　　　九　　　日
